臺灣高等法院刑事判決
111年度上訴字第3834號
上  訴  人  
即  被  告  陳弘翰

上列上訴人因違反洗錢防制法等案件，不服臺灣新北地方法院11
1年度易字第257號，中華民國111年6月30日第一審判決（起訴案
號：臺灣新北地方檢察署110年度偵字第35164號、110年度偵字
第36913號），提起上訴，本院判決如下：
    主  文
原判決撤銷。
陳弘翰犯如附表所示之罪，各處如附表所示之宣告刑。應執行有
期徒刑伍月，併科罰金新臺幣壹萬元，罰金如易服勞役，以新臺
幣壹仟元折算壹日。
    事  實
一、陳弘翰於民國109年5月間，與真實姓名年籍不詳綽號「陳藝
    龍」之詐欺集團成員男子，共同意圖為自己不法所有及掩飾
    或隱匿特定犯罪所得之來源，基於詐欺取財、移轉特定犯罪
    所得之犯意聯絡，先由不詳詐欺集團成員於附表所示時間以
    附表所示方式，詐欺如附表所示之人，致渠等陷於錯誤，而
    於附表所示時間以包裹寄送方式交付如附表所示財物。陳弘
    翰再於附表所示時間領取包裹後，分別將包裹交寄至中國大
    陸○○省○○市○○鎮○○○○0號予「陳藝龍」，而以此方式掩飾或
    隱匿犯罪所得來源及去向。
二、案經林宜蓁、林今科分別訴由新北市政府警察局新莊分局、
    桃園市政府警察局桃園分局報告臺灣新北地方檢察署檢察官
    偵查起訴。
    理  由
一、本判決以下所引具傳聞性質之各項供述證據，經本院於審理
    期日調查證據時提示並告以要旨後，未據當事人於言詞辯論
    終結前就證據能力部分有所異議，經審酌該言詞陳述或書面
    陳述作成時之情況，該等證據並無違背法定程序取得或顯不
    可信之情形，以之作為證據均屬適當，依據刑事訴訟法第15
    9條之5規定，自應認為均有證據能力。其餘認定事實所引用
    之非供述證據，並無證據證明係公務員違背法定程序所取得
    ，且就本案待證事項復具有相當關連性，亦無刑事訴訟法第
    159條之4顯有不可信之情況與不得作為證據之情形，復經本
    院於審理期日依法進行證據之調查、辯論，依同法第158條
    之4規定之反面解釋，亦均應有證據能力。
二、上揭犯罪事實迭據被告於原審及本院審理時均坦承不諱（原
    審卷第68、75頁、本院卷第62頁），並經證人即告訴人林宜
    蓁、林今科於警詢時指證明確（偵36913卷第16至18、19至2
    0頁、偵35164卷第19至20頁）。此外，復有統一速達公司11
    0年5月17日函暨所附000000000000、000000000000、000000
    000000託運單號配送聯及會計聯、被告提領包裹之監視器錄
    影畫面擷圖、電子簽收擷圖1份、被告犯案時之穿著相片及
    與共犯聯繫之電話號碼各1件、國際快捷郵件影本1紙、告訴
    人林今科提出之詐騙電話來電紀錄翻拍相片、提款簡訊通知
    各1份、包裹交寄客戶收執聯20張、集貨通知單2張、配送表
    1件、告訴人林宜蓁提出之宅急便顧客收執聯、集貨通知單
    、詐騙電話來電紀錄擷圖各1份、○○公寓大廈社區包裹登記
    簿影本、○○公寓大廈管理委員會大廳保全登記簿各1件在卷
    可以佐證（偵35164號卷第13至15頁、偵36913卷第26至29反
    面、30至31、32、33至39、40至51、52至53頁、偵35164卷
    第21至23反面、16至19、41至46頁）。依上開證據足以認定
    ，被告所犯事證明確，洵堪認定，應依法論科。
三、論罪科刑：
  ㈠按依洗錢防制法第3條第2款之規定，刑法第339條之詐欺取財
    罪係屬洗錢防制法所稱之特定犯罪，被告與「陳藝龍」為製
    造金流斷點，且阻撓嗣後特定犯罪之刑事偵查追訴，由被告
    按「陳藝龍」指示領取附表所示包裹，復依指示郵寄至上開
    大陸地區以交付予「陳藝龍」，而以此方式隱匿特定犯罪所
    得之來源及去向，自與洗錢防制法第2條第1款之洗錢行為相
    符，而觸犯同法第14條第1項之一般洗錢罪。
  ㈡是核被告如附表所為，均係犯刑法第339條第1項之詐欺取財
    罪、洗錢防制法第14條第1項之一般洗錢罪。又被告就附表
    所犯洗錢防制法第14條第1項之一般洗錢罪部分，起訴書之
    犯罪事實已敘及，僅係所犯法條欄漏載該罪名，惟此部分與
    起訴之詐欺取財犯行部分有想像競合犯之裁判上一罪關係，
    應為起訴效力所及，且原審及本院均已諭知此部分罪名，對
    於被告防禦權之行使並無任何妨礙，自得併予審理。又被告
    與「陳藝龍」間，就附表所示犯行均有犯意聯絡及行為分擔
    ，依刑法第28條之規定，皆為共同正犯。至被告所犯如附表
    所示詐欺取財罪及一般洗錢罪，均屬一行為而同時觸犯數罪
    名之想像競合關係，皆應依刑法第55條規定，從一重論以一
    般洗錢罪。然被告就附表所為犯行，被害法益人不同，應認
    為犯意各別，行為互殊，係數行為，自應予分論併罰之。
  ㈢被告於原審及本院審理中，就違反洗錢防制法之部分均坦承
    犯行，所犯二罪，均應依洗錢防制法第16條第2項規定，減
    輕其刑。
四、被告於警詢時雖曾供稱「陳藝龍」向其表示幫忙領取包裹，
    每月給其18,000元報酬，自109年1月至110年7月間，報酬約
    為360,000元至370,000元等語（偵36913卷第7頁），惟被告
    於供稱當時雖有約定上開報酬，然因「陳藝龍」無法匯款給
    我，故我並沒有拿到錢等語（原審卷第68頁）。況依卷內事
    證，尚無其他證據足資認定被告已有自該「陳藝龍」處實際
    獲取任何犯罪所得，或自附表所示告訴人遭詐得之財物中分
    得任何財產上利益。是就此部分，自無從宣告沒收或追徵。
五、按刑法第59條關於裁判上減輕之規定，必於審酌一切之犯罪
    情狀，在客觀上顯然足以引起一般同情，認為縱予宣告法定
    最低刑度猶嫌過重者，始有其適用，以避免濫用，破壞立法
    者設定法定刑之立法政策。本條固屬法院依法得自由裁量之
    事項，然並非漫無限制，必須犯罪另有特殊之原因與環境，
    在客觀上足以引起一般同情，認為即予宣告法定低度刑期，
    猶嫌過重者，始有其適用，至於被告無前科、坦白犯行、素
    行端正，以及犯罪之動機、犯罪之手段或犯罪後之態度等情
    狀，無非均屬應依刑法第57條所定，在法定刑內從輕科刑之
    標準，不得據為酌量減輕之理由。本件被告所犯上開二罪，
    經依洗錢防制法第16條第2項規定減輕其刑後，法定刑已有
    所減輕，況無任何證據可以證明被告犯罪之情狀顯可憫恕，
    認科以依法減輕其刑之最低度刑後，仍嫌過重之情事，自無
    再依刑法第59條之規定減輕其刑之適用。是被告及其辯護人
    此部分上訴意旨所主張，並無理由。
六、撤銷改判及量刑之理由：
  ㈠原審判決以被告所犯事證明確，依法論罪科刑，固非無見，
    惟查：⒈被告上訴意旨主張，在原審判決後已經與被害人林
    宜蓁達成和解並賠償損害，有和解書在卷可稽(原審卷第141
    頁)，原審判決未及審酌，應再予從輕量刑，非無理由。又
    原審判決就被告附表編號2所犯部分，被告已與被害人和解
    ，原審判決仍宣告併科罰金6萬元，而就附表編號1部分，原
    審判決時被告尚未與被害人達成和解，卻僅併科罰金1萬元
    ，量刑顯失公允。⒉再宣告多數罰金者，於各刑中之最多額
    以上，各刑合併之金額以下，定其金額，刑法第51條第7款
    定有明文。是被告所犯上開二罪，自應併科罰金為6萬元以
    上，7萬元以下，然原審判決定應執行刑時，卻僅宣告併科
    罰金1萬元，顯然有所違誤，均無可維持，而應撤銷改判。
    　　　　　
  ㈡爰以被告之行為人責任為基礎，審酌被告僅因一時圖謀私利
    之犯罪動機、目的，竟與「陳藝龍」共同遂行詐騙行為，而
    牟取不法報酬之犯罪手段，致使詐騙所得之款項流向難以查
    緝，且造成告訴人所受上開財產上損害甚鉅，所為實不足取
    ，而應予非難。惟被告犯後坦承犯行，並先後與被害人林宜
    蓁、林金科達成和解並賠償損害，實際彌補所犯過錯，堪認
    確實具有悔意。再兼衡被告自述最高學歷為專科畢業之智識
    程度，目前從事業務工作，每月收入約4萬元，已婚、有1名
    成年子女，現需扶養父母之家庭狀況及經濟情形等一切情狀
    ，就被告所犯二罪，分別量處如附表所示之刑，及各就併科
    罰金部分諭知易服勞役之折算標準。
　㈢末審酌被告所犯上開二罪，罪質相同，犯罪時間相近，考量
    人之生命有限，刑罰對被告造成之痛苦程度，係以刑度增加
    而生加乘效果，而非等比方式增加，如以實質累加方式執行
    ，刑責恐將偏重過苛，不符現代刑事政策及刑罰之社會功能
    。又上開數罪於併合處罰時，責任非難重複之程度甚高，以
    及實現刑罰經濟的功能，數罪併罰時對法益侵害並無特別加
    重之必要等一切情狀，定應執行刑，及就併科罰金部分諭知
    易服勞役之折算標準如主文第二項所示。
據上論斷，應依刑事訴訟法第369條第1項前段、第364條、第299
條第1項前段，判決如主文。
本案經檢察官陳柏青提起公訴，檢察官曾俊哲到庭執行職務。
中　　華　　民　　國　　111 　年　　11　　月　　23　　日
                  刑事第十九庭  審判長法　官  曾淑華
                                      法　官  李殷君
                                      法　官  陳文貴
以上正本證明與原本無異。
如不服本判決，應於收受送達後20日內向本院提出上訴書狀，其
未敘述上訴之理由者並得於提起上訴後20日內向本院補提理由書
（均須按他造當事人之人數附繕本）「切勿逕送上級法院」。
                                      書記官  俞妙樺
中　　華　　民　　國　　111 　年　　11　　月　　23　　日
附錄：本案論罪科刑法條全文
中華民國刑法第339條
意圖為自己或第三人不法之所有，以詐術使人將本人或第三人之
物交付者，處五年以下有期徒刑、拘役或科或併科五十萬元以下
罰金。
以前項方法得財產上不法之利益或使第三人得之者，亦同。
前二項之未遂犯罰之。
洗錢防制法第2條
本法所稱洗錢，指下列行為：
一、意圖掩飾或隱匿特定犯罪所得來源，或使他人逃避刑事追訴
    ，而移轉或變更特定犯罪所得。
二、掩飾或隱匿特定犯罪所得之本質、來源、去向、所在、所有
    權、處分權或其他權益者。
三、收受、持有或使用他人之特定犯罪所得。
洗錢防制法第14條
有第二條各款所列洗錢行為者，處七年以下有期徒刑，併科新臺
幣五百萬元以下罰金。
前項之未遂犯罰之。
前二項情形，不得科以超過其特定犯罪所定最重本刑之刑。

附表（金額均為新臺幣）：
編號 犯罪事實      罪名及宣告刑  告訴人 詐騙方式及時間 交付時間 交付財物 被告領取時間  1 林宜蓁 由不詳詐欺集團成員，於110年3月8日某時許，佯為「遠傳電信客服人員」致電林宜蓁誆稱：因其手頭太多高資費門號，詢問是否要解約，可以幫忙做後續解約之動作，但要先寄回sim卡和原本手機才有辦法解約，如原本手機已損害，必須寄回賠償金，致林宜蓁陷於錯誤，遂依指示在高雄市○○區○○○路000巷0弄00號住所、高雄市○○路○○○路000號統一速達股份有限公司（下稱統一速達公司）「黑貓宅急便三民營業所」以包裹（託運單號000000000000號、000000000000號、000000000000號）寄送右列所示財物至新北市○○區○○街000○0號「○○公寓大廈社區」。 110年3月9日14時57分許、同年月19日16時許、同年月25日16時許。 現金4,800元及3張sim卡、15,000元、15,000元放入手機外包裝盒內並署名陳先生（電話號碼0000000000號）收取。 110年3月10日12時21分許、同年月20日8時50分許、同年月25日9時21分許。 陳弘翰共同犯洗錢防制法第14條第1 項之洗錢罪，處有期徒刑貳月，併科罰金新臺幣陸仟元元，罰金如易服勞役，以新臺幣壹仟元折算壹日。 2 林今科 由不詳詐欺集團成員，於110年5月10日10時15分許，佯為「遠傳電信員工」致電林今科誆稱：可向遠傳電信拿回解除合約的違約金（約138,742元），但要先寄回sim卡和原本手機才有辦法解約，惟該些違約金被凍結，必須先付保證金、稅金等才能取回，致林今科陷於錯誤，遂依指示在桃園市○○區○○路000號○○樓於右列時間將右列財物置入包裹後寄送至新北市○○區○○路0段00○0號統一速達公司「黑貓宅急便土城營業所」。 於110年5月17日某時許、同年月19日某時許、同年月22日某時許、同年月24日某時許、同年月26日某時許、同年月28日某時許、5月31日某時許、同年6月3日某時許、同年月7日某時許、同年月16日某時許、同年月23日某時許、同年月26日某時許、同年7月1日某時許、同年月6日某時許。 12,800元、12,800元、29,500元、29,500元、100,000元、100,000元、150,000元、150,000元、140,000元、180,000元、90,000元、65,000元、70,000元、65,000元。 於110年5月18日11時55分許、同年月24日12時25分許、同年月27日12時54分許、同年月29日10時26分許、同年6月2日13時11分許、同年月4日13時58分許、同年月8日16時25分許、同年月17日11時27分許、同年月26日9時38分許、同年7月3日10時13分許、同年月7日11時5分許。 陳弘翰共同犯洗錢防制法第14條第1 項之洗錢罪，處有期徒刑肆月，併科罰金新臺幣捌仟元，罰金如易服勞役，以新臺幣壹仟元折算壹日。